【裁判字號】    97,訴,1179
【裁判日期】    971212
【裁判案由】    違反毒品危害防制條例等
【裁判全文】
臺灣新竹地方法院刑事判決              97年度訴字第1179號
公  訴  人  臺灣新竹地方法院檢察署檢察官
被      告  甲○○
                    現於臺灣新竹監獄另案執行中
上列被告因偽造文書等案件，經檢察官提起公訴（97年度偵字第
6112號、第7092號、97年度毒偵字第1790號）後，被告於本院就
被訴事實為有罪之陳述，經本院合議庭裁定由受命法官進行簡式
審判程序，本院判決如下：
    主  文
甲○○犯收受贓物罪，累犯，處有期徒刑參月；又施用第一級毒
品，累犯，處有期徒刑捌月，扣案海洛因貳拾包（共計毛重參拾
柒點捌公克）沒收銷燬之，又施用第二級毒品，累犯，處有期徒
刑陸月，扣案吸食器壹組及玻璃球壹個沒收之；又犯行使偽造私
文書罪，累犯，處有期徒刑伍月。如附表編號一至三所示之偽造
「乙○○」署名貳拾柒枚、指印枚參拾參枚均沒收。應執行有期
徒刑壹年捌月，如附表編號一至三所示之偽造「乙○○」署名貳
拾柒枚、指印參拾參枚均沒收。扣案海洛因貳拾包（共計毛重參
拾柒點捌公克）沒收銷燬之，吸食器壹組、玻璃球壹個沒收之。
    犯罪事實
一、甲○○(一)、前於民國93年間，因竊盜案件，經本院於94 年8
    月8 日以94年度訴字第158 號判決判處有期徒刑10月確定。
    (二)、又於93年間，因竊盜案件，經本院於94年8 月11日以93
    年度竹簡字第899 號判決判處有期徒刑3 月確定。(三)、再於
    94年間，因違反毒品危害防制條例案件，經本院於94年5 月
    23日以94年度訴字第273 號判決判處應執行有期徒刑11月確
    定。(四)、復於94年間，因竊盜案件，經本院於94年12月12日
    以94年度易字第255 號判決判處有期徒刑1 年2 月確定。上
    開4 案件，經本院以95年度聲字第447 號裁定應執行有期徒
    刑2 年8 月確定，並於95年10月24日假釋出監，嗣於96 年7
    月16日假釋期滿未經撤銷，視為執行完畢。
二、詎不知悔改，於民國97年9 月初，在新竹縣竹東鎮竹東市場
    附近，明知綽號「阿國」、真實姓名年籍不詳成年男子所交
    付懸掛車號GU─8885號車牌之自用小客車（原車號6P－8119
    號，於97年9 月2 日發現遭竊）係贓物，仍收受之。
三、另於97年9 月5 日上午9 時許，在新竹縣北埔鄉外坪村2 鄰
    外大坪25號住處，以將第二級毒品安非他命置放於玻璃球內
    加熱吸食煙霧之方式非法施用第二級毒品安非他命1 次；另
    於安非他命施用後約隔5 分鐘，在上開地點，以將第一級毒
    品海洛因摻於香菸內吸食之方式非法施用第一級毒品海洛因
    1 次。
四、嗣於同年月5 日下午4 時30分許，駕駛上開自用小客車，在
    新竹縣竹東鎮○○路132 號前，為警攔查後發現車牌號碼與
    車籍不符而當場查獲，甲○○同意警方搜索後，為警在甲○
    ○隨身背包內扣得第一級毒品海洛因20包（共計毛重37.8公
    克）、吸食器乙組、玻璃球乙個。甲○○為警逮捕後，為逃
    避刑責，竟基於偽造署押及行使偽造私文書之犯意，冒用其
    兄「乙○○」之名應訊，而接續於附表編號一、二所示新竹
    警察局第二分局之逮捕通知書、單、搜索扣押筆錄、目錄表
    、警詢筆錄、新竹市警察局辦理煙毒麻醉藥品案尿液送驗受
    檢人真實姓名代號對照表暨送驗登記簿，偽簽「乙○○」之
    姓名，並捺指印，以偽造「乙○○」之署押（含簽名、指印
    ）及台灣新竹地方法院檢察署偵訊筆錄上偽造「乙○○」之
    署押共計2 枚，使乙○○有受刑事訴追之虞，影響司法機關
    調查犯罪之正確性，足以生損害於乙○○本人及公眾，嗣於
    檢察官偵查中乙○○到庭提供指紋資料，經送刑事警察局鑑
    驗後而循線查獲。
五、案經新竹市警察局第二分局報告臺灣新竹地方法院檢察署檢
    察官偵查起訴。
    理    由
一、本件被告所犯各罪為死刑、無期徒刑或最輕本刑為3 年以上
    有期徒刑以外之罪，其於準備程序中就被訴事實為有罪之陳
    述，經法官告知簡式審判程序之旨，並聽取公訴人之意見後
    ，依刑事訴訟法第273 條之1 第1 項規定，合議庭裁定由受
    命法官獨任進行簡式審判程序，合先敘明。
二、訊據被告於偵查、本院準備程序及簡式審判程序中坦承不諱
    。核與被害人乙○○於偵查中指述明確，此外，有新竹市警
    察局第二分局搜索扣押筆錄、清單、贓物認領保管單、逮捕
    通知書、單、台灣尖端先進生技醫藥股份有限公司濫用藥物
    檢驗報告、新竹市警察局辦理煙毒麻醉藥品案尿液送驗受檢
    人真實姓名代號對照表暨送驗登記簿、偵查庭監視錄影畫面
    翻拍照片、刑事警察局97年10月8 日刑紋字第0970151308號
    鑑驗書等在卷可稽，綜上，本件被告自白有與之相符之證據
    佐之，被告上開犯行明確，應依法予以論科。
三、按刑法第217 條第1 項之偽造印章、印文、署押罪，係指無
    製造權而不法摹造而言，若該偽造之印文、署押，本身亦足
    以表示某種特定用意或證明，乃刑法第220 條第1 項、第21
    0 條偽造私文書罪，其偽造印文、署押之行為，則屬偽造私
    文書行為之一部，不另論罪。查附表編號二所示之逮捕通知
    單上偽造之「乙○○」之署名、指印，足以表示簽名人已知
    悉其受逮捕之原因，並足為簽名人出具收受該逮捕通知之證
    明（最高法院88年度臺上字第1553號、93年度臺上字第1454
    號、90年度臺上字第6057號判決要旨參照）。是附表編號二
    所示文書上偽造之「乙○○」署押（含簽名、指印），亦應
    依刑法第220 條第1 項之規定，以文書論；被告甲○○偽造
    後，復持以交付司法機關存查而行使，自足以生損害於警察
    機關、檢察機關偵查犯罪之正確性及乙○○本人。是核被告
    乙○○上開所為，係犯刑法第216 條、第220 條第1 項、第
    210 條之行使偽造準私文書罪。公訴人起訴書雖未論及此部
    分，然此一部份與起訴部分具有接續犯之關係，如後述，為
    本院審理範疇，附此敘明。至附表編號一、三所示之警詢筆
    錄、扣押筆錄、扣押物品目錄表、新竹市警察局辦理煙毒麻
    醉藥品案尿液送驗受檢人真實姓名代號對照表暨送驗登記簿
    、偵查筆錄，均係司法人員依法製作，並命受訊問人簽名確
    認，其上所偽造「乙○○」之署名、指印，不過係被告用以
    掩飾身分，並非足以為表示一定用意之證明；惟被告在上開
    資料文件上偽造「乙○○」之署名、指印，亦足以生損害於
    司法警察及檢察官偵查犯罪之正確性與乙○○本人，是核被
    告乙○○此部分所為，係犯刑法第217 條第1 項之偽造署押
    罪。另按，數行為於同時同地或密切接近之時地實施，侵害
    同一之法益，各行為之獨立性極為薄弱，依一般社會健全觀
    念，在時間差距上，難以強行分開，在刑法評價上，以視為
    數個舉動之接續施行，合為包括之一行為予以評價，較為合
    理，屬接續犯之範疇，最高法院86年臺上字第3295號判例意
    旨可資參照。足見「接續犯」之成立係以時、空密接性為前
    提要件，即透過對於同一法益之同種類侵害行為繼續不間斷
    之實行，業已稀釋個別行為之獨立性，致使刑法評價時將之
    視為單一、整體之犯罪行為，以符合社會一般人對於行為概
    念之認知，並與行為人之犯罪目的相互結合。從而，被告先
    後如附表編號一至三所示偽造署押、行使偽造準私文書之犯
    行，乃於警詢、偵查時，利用同一機會，先後冒用「乙○○
    」名義在如附表編號一至三所示之文件上偽簽姓名、按捺指
    印，均為於時間、地點密接之情形，就同一犯罪構成要件事
    實，本於單一犯意接續進行，原應論以接續偽造署名罪，而
    如附表編號二所示之偽造署押行為，係偽造準私文書之部分
    行為，該偽造準私文書之低度行為復為行使偽造準私文書之
    高度行為吸收，故就接續偽造署名之部分，爰不另論罪。另
    被告所犯收受贓物、行使偽造私文書、施用第1 級、第2 級
    毒品等四部分犯行，犯意個別、行為互異，應分論併罰。被
    告有如犯罪事實欄所示之前案記錄，並於96年7 月16日假釋
    期滿未經撤銷，視為執行完畢等情，有臺灣高等法院被告前
    案紀錄表、臺灣新竹地方法院檢察署刑案資料查註紀錄表各
    1 份在卷可按，其受有期徒刑之執行完畢，5 年以內故意再
    犯本件有期徒刑以上之上開罪，均為累犯，均依法加重其刑
    。爰審酌被告為求脫罪竟冒用自己兄長之名義應訊，先後偽
    造附表所示之署押，足以生損害於被害人乙○○、偵查犯罪
    機關對於犯罪嫌疑人身分認定之正確性，所幸犯後坦承犯行
    不諱等一切情狀，量處如主文所示之刑，並定其應執行刑，
    以示懲儆。
四、又被告偽簽如附表編號一至三所示之「乙○○」署名共27枚
    、指印33枚，均應依刑法第219 條規定併予宣告沒收。另扣
    案海洛因20包（共計毛重37.8公克），依毒品危害防制條例
    第18條第1 項前段之規定，沒收銷燬之。扣案之吸食器1 組
    、玻璃球1 個均為被告所有且供施用毒品所用之物，業據被
    告承認在卷，爰依法宣告沒收之
據上論斷，依刑事訴訟法第273條之1第1 項、第299條第1項前段
，毒品危害防制條例第10條第1 、2 項、第18條第1 項前段，刑
法第11條、第220 條第1 項、第210 條、第216 條、第349 條第
1 項、第47條第1 項、第51條第5 款、第38條第1 項第2 款，第
219 條，判決如主文。
本案經檢察官王唯怡到庭執行職務
中    華    民    國    97    年    12    月    12    日
                      刑事第二庭  法  官  李毓華
以上正本證明與原本無異。
如不服本判決應於收受本判決後10日內向本院提出上訴書狀，上
訴書狀應敘述具體理由。上訴書狀未敘述上訴理由者，應於上訴
期間屆滿後20日內補提理由書狀於本院 (均須按他造當事人之人
數附繕本 )「切勿逕送上級法院」。
中    華    民    國    97    年    12    月    12    日
                                  書記官  陳美利
附表：諭知沒收之物
┌──┬──────────────────┬────┐
│編號│項                                目│備註（所│
│    │                                    │犯法條）│
├──┼──────────────────┼────┤
│    │97年9 月5 日18時35分起至同日19時5 分│偽造署押│
│    │止之新竹市第二分局偵查隊之警詢筆錄、│。      │
│ 一 │97年9 月5 日19時18分至同日19時41分止│        │
│    │之新竹市第二分局偵查隊之警詢筆錄、新│        │
│    │竹市警察局第二分局搜索、扣押筆錄、扣│        │
│    │押物品目錄表、新竹市警察局辦理煙毒麻│        │
│    │醉藥品案尿液送驗受檢人真實姓名代號對│        │
│    │照表暨送驗登記簿上，偽簽「乙○○」署│        │
│    │名共19枚、指印共27枚。              │        │
│    │                                    │        │
│    │                                    │        │
├──┼──────────────────┼────┤
│ 二 │在新竹市警察局第二分局逕行逮捕通知書│行使偽造│
│    │、單上（含毒品、竊盜二案部分）偽簽「│準私文書│
│    │乙○○」署名共計6 枚、指印6 枚。    │。      │
├──┼──────────────────┼────┤
│ 三 │在臺灣新竹地方法院檢察署97年9 月5 日│偽造署押│
│    │9 時16分、97年9 月5 日9 時23分偵訊筆│。      │
│    │錄上偽簽「乙○○」共計署名2枚。     │        │
└──┴──────────────────┴────┘
附錄本院論罪科刑法條：
刑法第210條：
偽造、變造私文書，足以生損害於公眾或他人者，處5年以下有
期徒刑。
刑法第216條：
行使第210條至第215條之文書者，依偽造、變造文書或登載不實
事項或使登載不實事項之規定處斷。
刑法第220條
（準文書）
在紙上或物品上之文字、符號、圖畫、照像，依習慣或特約，足
以為表示其用意之證明者，關於本章及本章以外各罪，以文書論
。
錄音、錄影或電磁紀錄，藉機器或電腦之處理所顯示之聲音、影
像或符號，足以為表示其用意之證明者，亦同。


司法院資訊處製作；財團法人民間司法改革基金會備份。
